【裁判字號】    98,易,546
【裁判日期】    980901
【裁判案由】    詐欺
【裁判全文】
臺灣彰化地方法院刑事判決               98年度易字第546號
公  訴  人  臺灣彰化地方法院檢察署檢察官
被      告  戊○○
上列被告因詐欺案件，經檢察官提起公訴（97年度偵字第11024
號），本院判決如下：
    主  文
戊○○共同犯詐欺取財罪，處有期徒刑陸月，如易科罰金，以新
臺幣壹仟元折算壹日；又共同犯詐欺取財罪，處有期徒刑陸月，
如易科罰金，以新臺幣壹仟元折算壹日；又共同犯詐欺取財罪，
處有期徒刑陸月，如易科罰壹仟元折算壹日。應執行有期徒刑壹
年，如易科罰金，以新臺幣壹仟元折算壹日。
    犯罪事實
一、戊○○與真實姓名、年籍均不詳之詐騙集團成員，共同意圖
    為自己不法之所有，於民國97年7月間，提供蕭玄芸所有之
    臺中商業銀行社頭分行000000000000帳號帳戶，再由真實姓
    名、年籍均不詳之詐騙集團成員，分別向下列被害人詐取財
    物，再由戊○○依指示提領其帳戶內之現金：
  (一)於97年7月10日下午2時許，由真實姓名、年籍均不詳之成年
    女子詐騙集團成員，撥打電話給丙○○，佯裝為丙○○之外
    甥女，詐稱急需用現金，向丙○○借貸云云，致丙○○陷於
    錯誤，於當日匯款新臺幣（下同）50,000元至戊○○使用之
    上開帳戶。
  (二)於97年7月11日某時，由詐騙集團成員撥打電話給乙○○之
    配偶甲○○○，詐稱要歸還甲○○○被騙的錢云云，甲○○○又轉達給乙○○，致甲○○○和乙○○均陷於錯誤，而推
    由乙○○以其子林洋臣之帳戶於98年7月11日、97年7月29日
    、97年8月4日、97年8月14日陸續匯款60,000元、36,000元
    、34,000元及80,000元至戊○○使用之上開帳戶。
  (三)於97年8月18日上午8時許，由詐騙集團成員撥打電話給丁○○，詐稱丁○○中獎云云，致丁○○陷於錯誤，於97年8月
    18日匯款40,000元至戊○○使用之上開帳戶。
    嗣丙○○、乙○○、丁○○發覺受騙，始報警循線查獲。
二、案經丙○○、丁○○訴請彰化縣警察局田中分局報告臺灣彰
    化地方法院檢察署檢察官偵查起訴。
    理  由
壹、證據能力部分
    按被告以外之人於審判外之陳述，雖不符前4條之規定，而
    經當事人於審判程序同意作為證據，法院審酌該言詞陳述或
    書面陳述作成時之情況，認為適當者，亦得為證據；當事人
    、代理人或辯護人於法院調查證據時，知有第159條第1項不
    得為證據之情形，而未於言詞辯論終結前聲明異議者，視為
    有前項之同意，刑事訴訟法第159條之5定有明文。本案下列
    引為證據之證人陳述及書證，檢察官及被告戊○○於本院審
    理中均不爭執其證據能力，且以之作為證據並無不當，依上
    揭法條之規定，自均有證據能力。
貳、實體部分
一、訊據被告對蕭玄芸所有之臺中商業銀行社頭分行0000000000
    00帳號帳戶，開設後即由其使用，告訴人丙○○、丁○○及
    被害人乙○○因受詐欺集團詐騙後，而匯款至該帳戶，再由
    被告領出現金等事實，坦承不諱，惟矢口否認有詐欺之犯行
    ，辯稱：伊是因為伊朋友陳建七在大陸，打電話給伊說有做
    生意的錢要匯進來，要伊幫他領錢，之後再幫他匯錢，伊將
    其中105,500元匯給白佩玉，另外領出一筆現金，不知匯給
    何人云云。經查：
  (一)告訴人丙○○、丁○○及被害人乙○○因受詐騙集團詐欺，
    致陷於錯誤，匯款至被告使用之前揭帳戶乙情，業據告訴人
    丙○○、丁○○及被害人乙○○分別於警詢及偵查中證述在
    卷，並有臺北縣政府警察局永和分局秀朗派出所受理刑事案
    件報案三聯單、第一商業銀行匯款申請書回條、臺北縣政府
    警局樹林分局三多派出所受理詐騙帳戶通報警示簡便格式表
    、郵政跨行匯款申請書及蕭玄芸帳戶申登人資料、交易明細
    表在卷可稽。
  (二)被告雖以前揭情詞置辯，惟其並未提供陳建七要求使用其帳
    戶及幫忙提領現金之相關資料，再依被告於本院審理時供稱
    ：伊知道陳建七有一個哥哥，伊與陳建七差不多有5年沒見
    面，會通電話等語觀之，則依常理，陳建七久未與被告見面
    ，倘其因做生意而需要使用他人之帳戶，理應使用其信賴之
    他人之帳戶，則陳建七既有親人，竟將生意款項匯入被告帳
    戶，此實與常理有違。至被告自其帳戶內領取現金後，曾於
    97年8月5日匯款105,500元至白佩玉帳戶乙情，固據證人白
    佩玉及周恒吾於偵查中證述屬實，並有白佩玉之帳戶資料為
    憑，惟證人白佩玉及周恒吾均證稱並不認識被告及陳建七等
    語，亦不能認定該筆105,500元匯款與陳建七有何相關性。
    況查，本件告訴人丙○○、丁○○及被害人乙○○遭詐欺後
    ，均匯款至被告使用之帳戶，而依詐騙集團詐欺運作之常態
    ，被害人匯款之帳戶，應係該集團購買或其他可以管控之帳
    戶，而被害人匯款之金額，更是由集團所信賴之人員擔任車
    手領款，如此始能確保詐欺所得，則本件被告非但提供其使
    用之帳戶供被害人匯款之用，甚至在被害人匯款後，又將現
    金領出，此與上述詐騙集團成員間所擔任之角色並無不同，
    堪認被告與本件向被害人詐欺之詐騙集團成員間，就詐欺行
    為應有犯意聯絡及行為分擔。
  (三)綜上所述，本件事證明確，被告所辯，係屬卸責之詞，要無
    可採，其犯行堪予認定，應依法論科。
三、核被告就犯罪事實一、(一)、(二)、(三)所為，均犯刑法第339條
    第1項之詐欺取財罪，其與所屬詐欺集團之成員間，就上開
    犯行，有犯意聯絡及行為分擔，為共同正犯。又被告以一詐
    騙行為同時使被害人乙○○、甲○○○陷於錯誤而為給付，
    為一行為觸犯二相同之罪名，為想像競合犯，應從一重處斷
    。且被告及其所屬詐騙集團成員多次撥電話向被害人乙○○
    、甲○○○詐欺，使被害人多次匯款至被告前開帳戶，其犯
    罪目的同一，各次詐財時間緊接，且係侵害相同之法益，客
    觀上顯難割裂為數個獨立之犯罪行為而分別處斷，屬單一犯
    罪決意下之數個舉動接續實施，為接續犯，應僅論一罪。另
    被告及其所屬詐騙集團成員詐欺丙○○、丁○○、乙○○（
    含甲○○○）之詐欺取財犯行，犯意各別，詐騙之方式不同
    ，應為各自獨立之犯行，是被告所犯上開3罪，犯意各別，
    行為互殊，應予分論併罰。爰審酌被告正值壯年，不思正常
    謀生，竟加入詐騙集團詐取他人財物，造成被害人財產受有
    損害，犯後又矢口否認犯行，飾詞狡辯，態度不佳，顯無悔
    改之意等一切情狀，分別量處如主文所示之刑，另按98年6
    月19日公布之司法院釋字第662號解釋：「中華民國九十四
    年二月二日修正公佈之現行刑法第四十一條第二項，關於數
    罪併罰，數宣告刑均得易科罰金，而定應執行刑之刑逾六個
    月者，排除適用同條第一項得易科罰金之規定部分，與憲法
    第二十三條規定有違，並與本院釋字第三六六號解釋意旨不
    符，應自本解釋公佈之日起失其效力。」故對於數罪併罰，
    數宣告刑均得易科罰金，而定應執行之刑超過6個月之案件
    ，依司法院釋字第366號、662號解釋意旨，仍得易科罰金，
    為此爰定其應執行之刑及諭知易科罰金之折算標準，以示儆
    懲。
據上論斷，應依刑事訴訟法第299條第1項前段，刑法第28條、第
339條第1項、第41條第1項前段、第51條第5款，司法院釋字第36
6號、第662號，刑法施行法第1條之1第1項、第2項前段，判決如
主文。
本案經檢察官陳信郎到庭執行職務。
中    華    民    國    98    年    9     月    1     日
                  刑事第五庭          審判長  周淡怡
                                      法  官  周莉菁
                                      法  官  羅秀緞
以上正本證明與原本無異。
如不服本判決應於收受判決後10日內向本院提出上訴書狀，並應
敘述具體理由；其未敘述上訴理由者，應於上訴期間屆滿後20日
內向本院補提理由書（均須按他造當事人之人數附繕本）「切勿
逕送上級法院」。
告訴人或被害人對於判決如有不服具備理由請求檢察官上訴者，
其上訴期間之計算係以檢察官收受判決正本之日期為準。
中    華    民    國    98    年    9     月    1     日
                                      書記官  林明俊
附錄本案論罪科刑法條全文：
中華民國刑法第339條
（普通詐欺罪）
意圖為自己或第三人不法之所有，以詐術使人將本人或第三人之
物交付者，處5年以下有期徒刑、拘役或科或併科1千元以下罰金
。
以前項方法得財產上不法之利益或使第三人得之者，亦同。
前二項之未遂犯罰之。


司法院資訊處製作；財團法人民間司法改革基金會備份。
